臺灣高等法院民事判決
                                     107年度上字第1147號
上  訴  人  臺灣移動開發股份有限公司

法定代理人  呂國松  
訴訟代理人  陳信亮律師
被  上訴人  鼎泰豐電線電纜股份有限公司

法定代理人  蔡易潔  
訴訟代理人  黃永琛律師
            楊尚訓律師
            吳存富律師            
            林修平律師            
複  代理人  孫誠偉律師 
            陳庭琪律師
            徐亦安律師
            鍾依庭律師
上列當事人間請求給付貨款事件，上訴人對於中華民國107年3月
6日臺灣桃園地方法院104年度訴字第1812號第一審判決提起上訴
，本院於109年7月22日言詞辯論終結，判決如下：
    主  文
上訴駁回。
第二審訴訟費用由上訴人負擔。
    事實及理由
一、上訴人主張：伊為大陸地區安徽省雅佳車輛銷售有限公司（
    下稱雅佳公司）之特約經銷商，雅佳公司為雅馬哈發動機（
    中國）有限公司（下稱雅馬哈公司）之特約經銷商，伊於民
    國104年4月27日與被上訴人訂立經銷商報價訂單確認書（下
    稱系爭契約），約定以總價新臺幣（下同）333萬元，出售
    雅馬哈公司原廠製造美騎士Metis-Q電動自行車（下稱電動
    車）之零組件150組予被上訴人，並約明伊於電動車入境前
    ，可先行除去該車零組件之車架鋼號，嗣伊於104年5月12日
    向雅佳公司訂購電動車153輛，惟因雅佳公司現貨不足，復
    於同年月28日改向雅馬哈公司訂購電動車150輛，該等電動
    車經拆除為零組件且除去車架鋼號（下稱系爭零組件）後，
    於104年6月17日、同年月18日及同年月22日自基隆港出關運
    抵被上訴人桃園蘆竹之廠區，伊並同時交付系爭零組件之「
    YAMAHA電動自行車合格證」150張（下稱系爭合格證）予被
    上訴人，被上訴人已給付定金150萬元，尚有餘款183萬元，
    迄未給付等情。爰依系爭契約第1條及民法第203條、第233
    條第1項之規定，求為命被上訴人給付183萬元及自支付命令
    繕本送達翌日起算法定遲延利息之判決。原審為上訴人敗訴
    之判決，上訴人不服，提起上訴。上訴聲明：㈠原判決廢棄
    ；㈡被上訴人應給付上訴人183萬元，及自支付命令繕本送達
    翌日起至清償日止，按年息5％計算之利息；㈢願供擔保請准
    宣告假執行。
二、被上訴人則以：上訴人雖主張系爭零組件係購自雅馬哈公司
    ，然與該公司之「地區經銷合同」範本第2.2條：「乙方（
    即經銷商）只能在地區內銷售產品，不得將產品直接或間接
    地在地區之外銷售或者出口，亦不得在知情或者有理由確信
    的情形下將產品售與任何欲將此產品轉售至地區之外或者出
    口的主體。…」之經銷約定相違，且雅馬哈公司原廠生產之
    電動車，於車架上刻有專屬之原廠車架編號，另配附合格證
    1張，惟系爭零組件上無任何車架鋼號，系爭合格證亦無從
    證明為雅馬哈公司所出具，顯見系爭零組件非雅馬哈公司原
    廠產製，即缺少其保證為雅馬哈公司原廠製造之品質，無法
    達到伊之購買目的，並有故障、滲水等瑕疵，亦構成不完全
    給付，伊業於104年8月14日、同年月19日、107年3月27日以
    存證信函催告上訴人補正，上訴人迄未補正，而有給付遲延
    、給付不能之情事，伊復於105年1月11日、107年6月30日、
    108年6月13日，分別以民事陳報暨答辯㈡狀、原審法院107年
    度訴字第1560號（下稱另案，本院卷第133至155、599頁）
    起訴狀繕本、言詞辯論意旨書狀，為解除契約之意思表示，
    系爭契約已解除，伊無給付餘款之義務。若認伊不得解除系
    爭契約，伊亦得依民法第364條第1項規定，請求上訴人另給
    付無瑕疵之物，並於上訴人給付前，行使同時履行抗辯權拒
    付餘款等語，資為抗辯。並答辯聲明：㈠上訴駁回；㈡如受不
    利判決，願供擔保請准宣告免為假執行。
三、查，兩造於104年4月27日訂定系爭契約，並簽立平行輸入電
    動自行車法規須知，約定以平行輸入之方式，買賣電動車之
    零組件150組，總價款333萬元，被上訴人已給付定金150萬
    元，尚有餘款183萬元未給付；上訴人於104年6月17日、同
    年月18日及同年月22日，將系爭零組件摩卡棕40輛、珍珠白
    35輛、時尚粉50輛、香檳金25輛，合計150輛，自基隆港出
    關運抵至被上訴人之桃園蘆竹廠區，並交付系爭合格證；而
    雅馬哈公司原廠產製之電動車，於車架處、馬達上、塑膠車
    殼上各刻印有「車架鋼號」、「電機鋼號」、「外殼編號」
    ，於控制器上貼有「控制器號碼」，然系爭零組件「車架鋼
    號」均遭刮除，其餘「電機鋼號」、「控制器號碼」則與系
    爭合格證之號碼相符；又被上訴人前以上訴人交付之系爭零
    組件，不具系爭契約約定之品質，其已解除契約為由，向原
    審法院另案訴請上訴人返還已給付定金150萬元；被上訴人
    曾於104年8月14日、同年月19日、107年3月27日以存證信函
    催告上訴人補正，復於105年1月11日、107年6月30日、108
    年6月13日，分別以民事陳報暨答辯㈡狀、另案起訴狀繕本、
    言詞辯論意旨書狀，為解除契約之意思表示，上訴人已收受
    前開存證信函及書狀；另被上訴人前以上訴人法定代理人呂
    國松涉犯詐欺罪嫌為由，對之提起告訴，經臺灣桃園檢察署
    以106年度偵字第17341號處分不起訴，被上訴人不服，聲請
    再議，復經臺灣高等檢察署以107年度上聲議字第5431號駁
    回再議聲請確定（下稱詐欺案件）之事實，為兩造所不爭執
    （見本院卷第97、622至623、691頁），復有系爭契約、進
    口報單、存證信函暨回執、前開書狀及處分書可據（見原審
    卷㈠第32、36至40、62至67、131至148頁、本院卷第123至15
    5、377至401頁），且經本院調取詐欺案件卷宗核閱無誤（
    見本院卷第209、221頁），堪信為真實。
四、上訴人所交付之系爭零組件，是否為雅馬哈公司原廠產製?
    　　
  ㈠按債務人負有依債務本旨為給付之義務，違背債務之本旨為給付，即屬不完全給付，為瑕疵之給付，是以債務人主張其已為完全給付，當由其負證明之責。查，上訴人主張其所交付之系爭零組件，為雅馬哈公司原廠產製，為被上訴人所否認，自應由上訴人就其主張已為完全給付乙情，負舉證之責。 
　㈡觀諸系爭契約第5 條約定「品名：平行輸入，鉛酸版，品名
    ：美騎士Metis-Q ，電動自行車。全車零組件自行組裝。原
    產國公司：中國雅馬哈發動機株式會社…。產品將依中華民
    國商標法及中華民國海關平行輸入法相關規定辦理」等語（
    見原審卷㈠第32頁），足見上訴人應提出雅馬哈公司原廠產
    製而平行輸入之電動車零組件150 組，始符合債之本旨。又
    上訴人自陳雅馬哈公司生產之電動車上應刻載有車架鋼號，
    而系爭零組件之車架鋼號於運抵被上訴人廠區前，已遭塗銷
    ，無法辨識其來源，顯與電動車原產之出廠狀況不符，上訴
    人對於所交付之系爭合格證，亦未證明為真正，然消費者對
    於所購買電動車之品牌、來源，衡情有認識、辨別之必要，
    上訴人將系爭零組件之車架鋼號塗銷，造成其品牌及來源不
    明，自不具約定之品質，則上訴人既未能舉證證明其所交付
    之系爭零組件，為雅馬哈公司原廠產製，是被上訴人據而抗
    辯系爭零組件非雅馬哈公司原廠製造，上訴人提出之系爭零
    組件不符合債之本旨等語，即非無憑。
　㈢上訴人雖主張係因臺灣法令要求電動車僅能存有一組車架鋼
    號，是於締約時即與被上訴人商議先行將車架鋼號塗銷；復
    為向行政院環境保護署申請節能減碳補助，其前提須我國廠
    商產品，故於進口前先行磨除車架鋼號，嗣於進口後於被上
    訴人之廠房內烙上其依規定編列之車架鋼號；又被上訴人亦
    曾詢問財團法人自行車暨健康工業研究發展中心（下稱研發
    中心）人員吳孟琪，有關電動自行車可否有2組編號乙情，
    足見其前已知悉車架鋼號塗銷一事云云。惟查，遍觀系爭契
    約及平行輸入電動自行車法規須知之內容（見原審卷第32至
    34頁），均無兩造有就塗銷系爭零組件車架鋼號為相關約定
    之意旨，且上訴人亦自陳此一情節確未具體載明於「經銷商
    確認書」（見本院卷第429頁）；又依電動輔助自行車及電
    動自行車型式安全審驗管理辦法第6條第1項第2款第4目之規
    定，申請電動自行車審驗時，其審驗文件包括應檢附「各車
    型車架號碼及編碼方式說明，車架號碼內容至少應包括廠商
    代碼、生產地區代碼、車型代碼、年份代碼及流水號」等，
    申請者申請辦理前揭安全審驗，應依規定檢附申請車型之車
    架號碼編號方式、刻印位置等，後續生產車輛亦應依規定進
    行車架號碼之編碼及打刻，惟目前上開辦法並無明文限制不
    得同時具有兩組以上之車架號碼等情，有財團法人車輛安全
    審驗中心106 年2 月6 日車安審字第1060000469號函可據（
    見原審卷㈡第40頁），足見臺灣地區進行電動自行車審驗時
    ，並無明文限制不得同時具有兩組以上車架號碼之情，上訴
    人就其主張於締約時即與被上訴人商議先行將車架鋼號塗銷
    乙情，未能舉證以實其說（見本院卷第96頁），自難認其前
    開主張為可採。至被上訴人雖曾詢問研發中心人員吳孟琪，
    有關電動自行車可否有兩組編號乙情，固據證人吳孟琪於詐
    欺案件到庭證述上情明確（見本院卷第79至81、87至89頁）
    ，然查，無論被上訴人有無詢問研發中心人員有關電動自行
    車可否有兩組編號之舉，上訴人應提出雅馬哈公司原廠產製
    而平行輸入之電動車零組件150 組，始符合債之本旨，且上
    訴人對於締約時即與被上訴人商議先行將車架鋼號塗銷乙情
    ，並無法舉證證明，俱如前述；又經本院向內政部警政署刑
    事警察局函詢有關該局可否受理金屬物件磨滅號碼重現之鑑
    定，業據該局以108年9月5日刑鑑字第1080081104號函覆僅
    受理刑事案件等語（見本院卷第531頁），亦無從據而認定
    系爭零組件為雅馬哈公司原廠製造；參以被上訴人前就上訴
    人是否確為雅佳公司之特約經銷商乙情，已於通信對話中一
    再詢問上訴人法定代理人（呂國松）欲確認上情，並要求其
    提出經銷授權書（見原審卷㈠第79至80頁），顯然對於系爭
    零組件之來源存疑，自不得僅因被上訴人曾詢問上情，即謂
    其事先已知悉車架鋼號塗銷乙情，亦不得遽認系爭零組件為
    雅馬哈公司原廠製造。　　
　㈣上訴人雖再舉零件簽收單、系爭合格證為據，主張已交付被
    上訴人系爭契約約定之原廠製造電動車零組件150 組，且同
    時交付系爭合格證，系爭零組件之電機鋼號、控制器號碼，
    與系爭合格證所載內容相符云云。惟查，觀諸前開零件簽收
    單內容，為「本公司已將美騎士Metis-Q六月份進口之不足
    零件已於今日全數點交無誤」（見原審卷㈠第48頁），僅係
    表明上訴人已將應於6月份交付之零件全數交付，其上並無
    任何與系爭零組件來源相關之記載，尚難僅因上訴人有交付
    系爭零組件之事實，即謂上訴人交付之系爭零組件為雅馬哈
    公司原廠製造。又上訴人將系爭零組件150 組運抵被上訴人
    蘆竹廠區內時，固有一併交付系爭合格證，系爭零組件之「
    電機鋼號」、「控制器號碼」，與系爭合格證所載內容雖然
    相符，惟被上訴人否認系爭合格證係由雅馬哈公司出具，上
    訴人對於系爭合格證係由雅馬哈公司出具乙情，迄未能舉證
    證明，仍難僅因系爭零組件上之「電機鋼號」、「控制器號
    碼」與系爭合格證相符，遽謂系爭零組件為雅馬哈公司所生
    產製造。　　
　㈤上訴人雖又舉雅馬哈電動車經銷商認定證、產品購銷合同、
    上海增值稅專用發票、雅佳公司說明書、合同、銷售及銷售
    渠道聘請書為據（見原審卷㈠第51至57、97、215至216頁）
    ，主張系爭零組件為雅馬哈公司原廠製造云云。惟私文書經
    本人或其代理人簽名、蓋章或按印或有法院或公證人之認證
    ，推定為真正，民事訴訟法第358 條固有明定，然推定為真
    正之規定，須其簽名、畫押、蓋章或按指印係本人或其代理
    人為之，在當事人間已無爭執或經舉證人證明者，始得適用
    （最高法院28年上字第10號判例意旨參照），倘私文書之真
    正，他造當事人有所爭執者，應由舉證人負證明其真正之責
    。查，被上訴人對於上訴人提出之雅馬哈電動車經銷商認定
    證、產品購銷合同、上海增值稅專用發票、雅佳公司說明書
    、合同、銷售及銷售渠道聘請書之真正，既有爭執，自應由
    上訴人就此負舉證之責。而上訴人就雅馬哈電動車經銷商認
    定證、產品購銷合同、雅佳公司說明書、合同、銷售及銷售
    渠道聘請書為真正，未能舉證證明，經原審囑託財團法人海
    峽交流基金會向雅馬哈公司送達有關「系爭零組件是否為該
    公司產製之零組件」乙情之函文，亦未獲回覆（見原審卷㈡
    第97至98、122至127、137至138、145至157、198至207頁）
    ；就上海增值稅專用發票部分，上訴人雖提出電腦畫面翻拍
    照片為證（見原審卷㈢第27至31頁），主張其親赴上海
　　閔行區稅務局查證，確有該等發票之申報紀錄云云，惟係上
    訴人自行拍攝提出，無從認定確係該局之檔存資料，既經被
    上訴人爭執真正，即非可採。另經本院於108年8月19日囑託
    法務部向大陸地區上海市國家稅務局送達有關「銷貨發票是
    否為雅馬哈公司開立及上海增值稅專用發票是否為該稅務局
    出具」等情之函文，仍未獲回覆（見本院卷第525、529、58
    9、597頁），即難遽認上訴人所提之前開文件確係真正，上
    訴人就此未再能舉證證明，自不能採為有利於上訴人之認定
    。至兩造就被上訴人所提雅馬哈公司之地區經銷合同第2.2
    條記載「乙方（即經銷商）只能在地區內銷售產品，不得將
    產品直接或間接地在地區之外銷售或者出口，亦不得在知情
    或者有理由確信的情形下將產品售與任何欲將此產品轉售至
    地區之外或者出口的主體。…」等語（見原審卷㈠第72至77頁
    ），有關只能在地區內銷售之「產品」，是否僅指電動車（
    未拆解）或包括零組件（已拆解）在內乙情，雖有爭議，然
    上訴人既無法證明系爭零組件為雅馬哈公司原廠產製而平行
    輸入，即無審究上情之必要。　　
　㈥綜上，上訴人應提出雅馬哈公司原廠產製而平行輸入之電動
    車零組件150 組，始符合債之本旨；又系爭零組件之車架鋼
    號於運抵被上訴人廠區前已遭塗銷，與電動車原廠之出廠狀
    況，顯然不符，上訴人未再能舉證證明系爭零組件為雅馬哈
    公司原廠製造，故被上訴人抗辯上訴人之給付為不完全給付
    ，即屬正當。至上訴人無法證明系爭零組件為雅馬哈公司原
    廠製造，並不符合債之本旨，係不完全給付，已如前述，則
    被上訴人另以系爭零組件有故障、滲水等瑕疵，亦構成不完
    全給付乙節，及證人黃逢徵就此部分於原審所為之證言（見
    原審卷㈠第86至90頁），是否有據，均無再予審究及論述之
    必要。　　
五、上訴人依系爭契約第1條及民法第203條、第233條第1項之規
    定，請求被上訴人給付買賣價金餘款183萬元，是否有據?
　㈠按因可歸責於債務人之事由，致為不完全給付者，債權人得
    依關於給付遲延或給付不能之規定行使其權利，民法第227
    條第1 項定有明文。是買受人主張出賣人應負不完全給付責
    任時，如其不完全給付可能補正者，於買受人定期催告補正
    而不補正時，即得依民法第254 條之規定解除契約（最高法
    院94年度台上字第2352號民事判決意旨參照）。　
　㈡查，系爭契約第5 條已約定上訴人應提出雅馬哈公司原廠產
    製而平行輸入之電動車零組件150 組，始符合債之本旨，有
    如前陳；而上訴人前開不完全給付，並非不能補正，被上訴
    人前於104年8月19日、107年3月27日分別以存證信函定期催
    告上訴人補正（原審卷㈠第141至149頁、本院卷第123至129
    頁；另被上訴人於104年8月14日以存證信函通知補正之事項
    ，為受詐欺及系爭零組件有故障情形，並非通知補正提出雅
    馬哈公司原產產製而平行輸入之電動車零組件，不生通知補
    正之效力，見原審卷㈠第131至138頁），上訴人迄未補正，
    而有給付遲延之情事，被上訴人據而分別於105年1月11日、
    107年6月20日以民事陳報暨答辯㈡狀、另案民事起訴狀繕本
    ，為解除契約之意思表示，上訴人對於已收受前開書狀，亦
    不爭執（如前述不爭執事項），自生合法解除之效力，則系
    爭契約至遲於107年6月20日業經被上訴人以另案民事起訴狀
    繕本合法解除，上訴人自不得依系爭契約再向被上訴人請求
    給付買賣價金尾款。故上訴人依系爭契約第1條及民法第203
    條、第233條第1項之規定，請求被上訴人給付買賣價金餘款
    183萬元，即屬無據。又上訴人之請求既屬無據，有如前述
    ，則被上訴人所為同時履行之抗辯，即無再予審究及論述之
    必要。　
六、從而，上訴人依系爭契約第1條及民法第203條、第233條第1
    項之規定，請求被上訴人給付183萬元，及自支付命令繕本
    送達翌日起至清償日止，按年息5％計算之利息，非屬正當，
    不應准許。原審為上訴人敗訴之判決，理由雖有不同，但結
    論並無二致，仍應予維持。上訴論旨指摘原判決不當，求予
    廢棄改判，為無理由，應駁回上訴。
七、本件事證已臻明確，兩造其餘之攻擊或防禦方法及所用之證
    據，經本院斟酌後，認為均不足以影響本判決之結果，爰不
    逐一論列，附此敘明。
八、據上論結，本件上訴為無理由，依民事訴訟法第449條第2項
    、第78條，判決如主文。 
中　　華　　民　　國　　109 　年　　8 　　月　　12　　日
              民事第十四庭
                  審判長法  官  蔡和憲
                        法  官  蕭清清
                        法  官  邱靜琪 
正本係照原本作成。
如不服本判決，應於收受送達後20日內向本院提出上訴書狀，其
未表明上訴理由者，應於提出上訴後20日內向本院補提理由書狀
（均須按他造當事人之人數附繕本）上訴時應提出委任律師或具
有律師資格之人之委任狀；委任有律師資格者，另應附具律師資
格證書及釋明委任人與受任人有民事訴訟法第466 條之1第1項但
書或第2項（詳附註）所定關係之釋明文書影本。如委任律師提
起上訴者，應一併繳納上訴審裁判費。
中　　華　　民　　國　　109 　年　　8 　　月　　12　　日

　　　　　　　　　　　　書記官  張淨卿
附註：
民事訴訟法第466條之1（第1項、第2項）：
對於第二審判決上訴，上訴人應委任律師為訴訟代理人。但上訴
人或其法定代理人具有律師資格者，不在此限。
上訴人之配偶、三親等內之血親、二親等內之姻親，或上訴人為
法人、中央或地方機關時，其所屬專任人員具有律師資格並經法
院認為適當者，亦得為第三審訴訟代理人。